【裁判字號】    98,交上易,89
【裁判日期】    980604
【裁判案由】    過失傷害
【裁判全文】
臺灣高等法院刑事判決                98年度交上易字第89號
上  訴  人
即  被  告  甲○○
選任辯護人  黃文明律師
上列上訴人因被告過失傷害案件，不服臺灣桃園地方法院97年度
審交易字第276號，中華民國98年2月20日第一審判決（起訴案號
：臺灣桃園地方法院檢察署97年度偵字第7616號），提起上訴，
本院判決如下：
    主  文
原判決撤銷。
甲○○因過失傷害人致重傷，處有期徒刑陸月，如易科罰金以新
臺幣壹千元折算壹日。
    事  實
一、甲○○於民國97年1 月8 日上午9 時許，駕駛車牌號碼R2-2
    090 號自用小客車，沿桃園縣中壢市○○路往平鎮方向行駛
    ，途經桃園縣中壢市○○路二段53號前，劃有禁止臨時停車
    紅實線之路側時，應注意在設有禁止臨時停車標線處所不得
    臨時停車；且應注意臨時停車開啟車門時，應注意行人、車
    輛，並讓其先行。而依當時之天候晴、日間自然光線、路面
    乾燥、無缺陷及障礙物、視距良好，顯無不能注意之情形，
    詎其疏未注意及此，竟仍將其駕駛之自用小客車停放於該劃
    有紅實線之路側，並貿然開啟駕駛座之車門，適有蕭淑仁騎
    乘車牌號碼F7A-783號重型機車自後方行駛而來，見狀閃避
    不及，所騎乘之重型機車直接撞擊甲○○所駕駛之上開自用
    小客車駕駛座車門，蕭淑仁人車倒地後往前滑行，致受有外
    傷性顱內出血、左側氣血胸、右足背撕裂傷、顱內膿瘍、水
    腦症等傷害，經送醫治療後，蕭淑仁仍陷於深度昏迷、四肢
    癱瘓之重傷害。甲○○於肇事後，在其過失肇事犯罪尚未被
    有偵查犯罪職權之公務員發覺前，向前往車禍現場處理之警
    員自首肇事並接受裁判。
二、案經桃園縣政府警察局中壢分局報告臺灣桃園地方法院檢察
    署檢察官偵查起訴。
    理  由
一、證據能力部分：
    按被告以外之人於審判外之陳述，雖不符刑事訴訟法第159
    條之1至第159條之4之規定，而經當事人於審判程序同意作
    為證據，法院審酌該言詞陳述或書面陳述作成時之情況，認
    為適當者，亦得為證據；當事人、代理人或辯護人於法院調
    查證據時，知有刑事訴訟法第159條第1項不得為證據之情形
    ，而未於言詞辯論終結前聲明異議者，視為有前項之同意，
    刑事訴訟法第159條之5第1項、第2項分有明文。經查，
    本件認定事實所引用之卷內供述證據及卷證資料（包含文書
    證據、物證等證據），檢察官、被告及辯護人於本院言詞辯
    論終結前均未聲明異議，本院審酌並無證據證明係公務員違
    背法定程序所取得，且卷內之文書證據，亦無刑事訴訟法第
    159條之4之顯有不可信之情況與不得作為證據之情形，則認
    定事實所引用之供述證據及卷內文書證據、物證等證據，均
    有證據能力。
二、訊據被告於本院審理時固坦承有上揭犯罪事實不諱，惟於刑
    事辯護狀中辯稱：被害人蕭淑仁車速過快、未注意車前狀況
    云云。經查：
（一）本件肇事經過，業據被告於本院審理時自白無訛，核與卷
      附之道路交通事故現場圖、道路交通事故調查報告表
       （一）、（二）及現場照片14幀大致相符。
（二）被害人是否車速過快、未注意車前狀況部分，僅有被告之
      臆測，並無其他證據證明被害人有被告所指之過失情節，
      本院尚難執此認定被害人與有過失。又依臺灣省桃園縣區
      車輛行車事故鑑定委員會及臺灣省車輛行車事故鑑定委員
      會之鑑定意見，亦認為被害人蕭淑仁駕駛重機車無肇事因
      素，與本院之認定相符，有上開臺灣省桃園縣區車輛行車
      事故鑑定委員會鑑定意見書及臺灣省車輛行車事故鑑定委
      員會函文各1份在卷可稽。退步言之，縱被害人有被告所
      指之過失情節，仍無解於被告疏失之責。
（三）被害人於本件車禍發生後，經送至長庚紀念醫院急救，診
      斷被害人受有外傷性顱內出血、左側氣血胸、右足背撕裂
      傷、顱內膿瘍、水腦症等傷害，手術治療後，依其病情研
      判，臨床上完全治癒之機率極低，且有可能終身意識昏迷
      需長期臥床及無行動能力。出院轉至臺北市立萬芳醫院治
      療，目前情形為深度昏迷、四肢癱瘓，是否能清醒仍無法
      判定，機會低。即使清醒也需他人照料之機會較大；後再
      轉至中心診所醫院繼續治療，目前意識昏迷，無法與外界
      溝通，長期臥床，生活全須依賴他人照料；又被害人經鑑
      定後為極重度植物人等情，有長庚紀念醫院診斷證明書、
      財團法人長庚紀念醫院（林口）分院函、臺北市立萬芳醫
      院-委託財團法人私立臺北醫學大學辦理函及財團法人中
      心診所醫院0000000000函、中華民國身心障礙手冊影本各
      1份附卷足參。是被害人確受有重大且不治之傷害，應屬
      於刑法第10條第4項第6款之身體、健康之重大不治之傷害
      。
（四）按行為之於結果，是否有聯絡關係而具危險性，採客觀的
      相當因果關係說，即應依事後之立場，客觀地審察行為當
      時之具體事實，認某行為確為發生結果之相當條件者，該
      行為即有原因力，至若某行為與行為後所生之條件相結合
      而始發生結果者，亦應就行為時所存在之事實，客觀地加
      以觀察，如認為有結合之必然性者，則該行為仍不失為發
      生結果之原因，應認具有相當因果關係（最高法院86年台
      上字第3448號判決意旨參照）。被告駕駛自用小客車違規
      臨時停車，並貿然開啟駕駛座之車門，致被害人撞擊車門
      後，受有上揭重傷。本院依經驗法則，綜合被告行為時之
      一切事實，為客觀之事後判斷，被告貿然開啟車門，自為
      肇致被害人受有上揭重傷之因素，是被害人受有重傷，與
      被告違規開啟車門有結合之必然性。揆諸上揭說明，足見
      被告未盡注意之能事，其過失行為與被害人之重傷，有相
      當因果關係。
（五）綜上，被告上開過失行為，釀成本件車禍，而致被害人受
      有上揭重傷，被告之過失行為，與被害人重傷結果間有相
      當因果關係；本件事證明確，被告犯行洵堪認定，應依法
      論罪科刑。
三、核被告所為，係犯刑法第284 條第1 項後段之過失致重傷罪
    。被告係於警員到場處理尚不知孰為犯罪人時，主動向警員
    陳明其為肇事車輛駕駛人，自首而受裁判，此有桃園縣政府
    警察局道路交通事故肇事人自首情形紀錄表1份在卷可按（
    見97年度偵字第7616號卷第15頁），應依刑法第62條前段規
    定減輕其刑。
四、原審對被告予以論罪科刑，固非無見，惟按刑事審判旨在實
    現刑罰權之分配正義，故法院對於有罪被告之科刑，應符合
    罪刑相當之原則，使輕重得宜，罰當其罪，此所以刑法第57
    條明定科刑時，應審酌一切情狀，尤應注意該條所列10款事
    項，以為科刑輕重之標準，並賦予法院裁量權。又如何量定
    其刑，固屬實體法上賦予法院得為自由裁量之事項，但此項
    裁量權之行使，並非得以任意或自由為之，仍應受一般法律
    原則之拘束，即必須符合所適用法律授權之目的，並受法律
    秩序之理念、法律感情及慣例等所規範，若違反比例原則、
    平等原則時，得認係濫用裁量權而為違法（最高法院94年台
    上字第2131號、91年台上字第5295號判決參照）。查被告疏
    未注意將其駕駛之自用小客車停放於該劃有紅實線之路側，
    並貿然開啟駕駛座之車門，適由被害人騎乘機車自後撞及，
    肇致本件之車禍，雖被告開啟車門係肇事原因，但參酌其案
    發時係剛好停車，一時疏忽，貿然開啟車門而讓後方來車之
    被害人機車撞及致肇禍；且被告於案發同日9時6分即做酒測
    ，酒精測定值為零，有台北縣政府警察局道路交通事故當事
    人酒精測定紀錄表在卷可稽（見7616號偵查卷第13頁），依
    上開情節，被告過失情節尚非重大，亦無重大惡性。因被告
    一時未能與被害人之家屬達成民事和解，原審依自首減刑後
    ，尚量處被告有期徒刑10月，稍嫌過重，有違比例原則。被
    告上訴主張被害人與有過失部分，固無可取，惟原判決既有
    可議，即應由本院撤銷改判。
五、經查，被告符合自首減輕之事由，爰審酌被告並無前科，素
    行尚可，有本院前案紀錄表可稽，然其過失行為肇致被害人
    重傷，損害甚大；惟尚能坦承過失犯行，本件被告犯罪情節
    尚非重大、過失行為之態樣，尚無惡性；於事發後雖未與家
    屬達成和解，惟被告自承除汽車強制險150萬，另外願賠償
    200萬責任險及100萬自籌款項（見本院98年4月20日準備程
    序、98年5月21日審判程序筆錄），而因被害人提起附帶民
    事訴訟請求賠償6千2佰60萬375元，有被告所提被害人家屬
    所提附帶民事訴訟起狀影本可稽，致未成立和解等情；又被
    害人家屬於原審請求從重量刑，其情固得體會了解，惟審酌
    本件上開各項情事，兼酌被告現任職於「勝詮精密工業有限
    公司」外務人員一職，有被告所提在職證明在卷可稽（見本
    院卷第46頁），尚有正當工作，倘被告入監服刑，當無法繼
    續工作以其所得盡力賠償被害人家屬，將使被告經濟情況陷
    於窘境，對被害人家屬損害賠償債權之受償而言，亦非有利
    ，對於被告復歸社會，亦無益處，兼衡被告智識程度及其生
    活狀況等一切情狀，量處如主文第二項所示之刑，並諭知易
    科罰金之折算標準。
據上論斷，應依刑事訴訟法第369條第1項前段、第364條、第299
條第1項前段，刑法第284條第1項後段、第62條前段、第41條第1
項前段，刑法施行法第1條之1，判決如主文。
本案經檢察官林秀濤到庭執行職務。
中    華    民    國    98    年    6     月    4     日
                  刑事第六庭審判長法  官  林堭儀
                                  法  官  張明松
                                  法  官  吳淑惠
以上正本證明與原本無異。
不得上訴。
                                  書記官  陳雅加
中    華    民    國    98    年    6     月    9     日
附錄：本案論罪科刑法條全文
中華民國刑法第284 條 (過失傷害罪)
因過失傷害人者，處6 月以下有期徒刑、拘役或5 百元以下罰金
，致重傷者，處1 年以下有期徒刑、拘役或5 百元以下罰金。
從事業務之人，因業務上之過失傷害人者，處1 年以下有期徒刑
、拘役或1 千元以下罰金，致重傷者，處3 年以下有期徒刑、拘
役或2 千元以下罰金。


司法院資訊處製作；財團法人民間司法改革基金會備份。
